臺灣高等法院刑事判決　　　　　　　　　　　　　　九十年度上訴字第三七Ｏ九號
　　上　訴　人　甲○○
　　即　被　告
右列上訴人因違反毒品危害防制條例案件，不服臺灣士林地方法院九十年度訴字第九
九號，中華民國九十年九月二十日第一審判決（起訴案號：臺灣士林地方法院檢察署
八十九年度偵字第一一二○五號），提起上訴，本院判決如左：
    主      文
原判決撤銷。
甲○○連續轉讓第二級毒品，累犯，處有期徒刑壹年。
    事      實
一、甲○○曾因違反麻醉藥品管理條例案件，經臺灣士林地方法院判處有期徒刑八月
    確定，於民國八十六年八月二十四日執行完畢。竟仍不知悔改，明知安非他命業
    經公告為第二級毒品，不得轉讓，猶基於概括之犯意，自八十八年九月間起，至
    八十九年十一月二十一日止，在下列時、地，連續於：(一)於八十八年九月間某日
    ，在其位於臺北縣淡水鎮自強新村一○八號住處門口，將其前向他人以新臺幣（
    下同）一千元購入之安非他命，以同一價格轉讓予葉文琦。(二)於八十九年四月間
    某日，在其上開住處巷口（自強路上），將其前向他人以一千元購入之安非他命
    ，以相同價格轉讓予葉文琦。(三)八十九年五月間某日，在臺北市○○區○○路上
    ，以其所持有之安非他命，折抵相當之八百多元車資，而轉讓安非他命予葉文琦
    。(四)於八十九年八月間某日，在其上開住處，以前向他人以一千元購入之安非他
    命，以相同價格，轉讓予葉文琦。(五)於八十九年十月初某日，在其上開住處，以
    其前向他人以一千元價格購入之安非他命，以同一價格轉讓予葉文琦。(六)於八十
    九年十月下旬某日，在其上開住處，以其前以二千元向他人購入之安非他命，以
    相同價格，轉讓予葉文琦。(七)於八十九年十一月二十一日二十三時許，在其上開
    住處，復以其向他人以一千元購入之安非他命，以同一價格轉讓予葉文琦。嗣於
    八十九年十一月二十四日二十時許，在臺北市○○○路、撫遠街口，為警查獲葉
    文琦施用毒品安非他命之犯行，始循線查知上情。
二、案經臺北市政府警察局松山分局報告臺灣士林地方法院檢察署檢察官偵查起訴。
    理      由
一、訊據被告甲○○矢口否認有任何轉讓安非他命予葉文琦之犯行，辯稱：渠係與葉
    文琦共同出資向林麗菊購買安非他命供自己施用云云。經查：
    (一)被告確曾於右揭時地交付安非他命予葉文琦，業據證人葉文琦於警訊證稱：「
      （你所吸食之安非他命是於何時？何地？向何人所購買的？代價為何？共買過
      幾次？）我所吸食之安非他命是向一名綽號『小朱』的男子購買的，我共跟『
      小朱』買七次安非他命。第一次買是於八十八年九月間（詳細時間不詳）在北
      縣淡水鎮自強新村一○八號『小朱』家的門口，以代價一○○○元購買的。第
      二次買是於八十九年四月間（詳細時間不詳）在小朱家的巷口（自強路上），
      以代價一○○○元購買的。第三次是於八十九年五月間（詳細時間不詳）在大
      度路上小朱免費送給我的，為什麼會免費，是因為我開計程車載小朱去拿安非
      他命，小朱當做是車資給我的。第四次是於八十九年八月間（詳細時間不詳）
      在『小朱』的家中（北縣淡水鎮自強新村一○八號），以代價一○○○元購買
      的。第五次是於八十九年十月初（詳細時間不詳）在『小朱』的家中，以代價
      一○○○元購買的。第六次是於八十九年十月二十幾號時（詳細時間不詳）在
      『小朱』的家中，以代價二○○○元購買的。第七次（最後一次）是於八十九
      年十一月二十一日晚上二十三時許在『小朱』的家中，以代價一○○○元購買
      的。每一次多（都）是我親自交錢給『小朱』，『小朱』在（再）拿安非他命
      給我。」（見偵查卷第十六反面、第十七頁），復於偵查中證稱：「（有何意
      見？提示警訊筆錄）總共向他買六次，一次是他送我。一次一千元一公克。第
      一次買是在八十八年九月在淡水自強新村他家，第二次八十九年四月也是。八
      十九年五月在大度路，八十九年八月在他家，八十九年十月初、十月底都在他
      家。十一月二十一日也是去他家。其中第三次是他請我的」、「向『小朱』買
      的，不是向林麗菊買的。」（見偵查卷第八十四頁反面），再於原審具結證稱
      ：「（安非他命的來源為何？）是從『小朱』那來的，後來因為他被抓到才知
      道是叫甲○○，我沒有再向其他人買過安非他命，我都是一手交錢一手交貨向
      被告買的，只有一次是不用錢買的。」、「（買賣安非他命情形如何？）我先
      打手機給他，手機號碼並不固定，問他有無安非他命，如果他說有，我就直接
      到他淡水住處找他拿，他有時候是在他家廚房拿給我的，有時候是在他家巷口
      交給我，‧‧‧是從八十八年年底、快過年開始，之後就斷斷續續地向他買，
      八十九年十月多是最後一次向他買，我跟他大概買了五、六次，每次買賣情形
      都一樣。」、「（如何計算安非他命的價錢？）一公克大約是一千到一千五百
      元。」、「（如何知道被告有賣安非他命？）是透過一位乘客，認識被告的，
      當時乘客告訴我要去淡水拿糖果，乘客到時，就跟被告買，我嘗了幾口後來就
      上癮了，當時被告有留電話給我，說有需要時可以向他購買。」、「（那次未
      給錢是何時，地點為何？）是五、六月份，因為當時有人要跟被告買一兩，所
      以被告要我先去被告家載被告，再去載另外一個人，‧‧‧買的人就從他口袋
      拿出來看，所以我有看到那一兩的安非他命，之後我就分別送他們回去，因被
      告當時說身上沒有錢，所以就從塑膠袋中拿出一點安非他命給我抵車資，那一
      點安非他命我大概吸了十幾次，如果跟他買的話，價錢大概是一千元左右，當
      時車資大概是八百多元。」、「（被告有無主動聯絡你？）有時候會，他會問
      我要不要安非他命。」；「（共花多少錢買？）大都是一千到一千五百，有一
      次比較多是超過一千元大概是二千元，量比較多。」（詳見原審卷第二十頁至
      第二十五頁），且被告於原審亦自承確有交付葉文琦安非他命之行為（詳見原
      審卷第七十三頁、第七十四頁），於本院調查時亦供稱渠與葉文琦一起購買安
      非他命，由彼聯絡購買安非他命事宜等語（本院卷第四七、四八頁），是綜此
      事實，自足證明證人葉文琦所為被告曾交付安非他命予彼之證詞，確屬可採。
    (二)被告雖辯稱係與葉文琦合資購買安非他命施用，且每次均是渠與葉文琦一起去
      購買安非他命。然查，依證人葉文琦於偵訊及原審時所為右揭證述，均指明並
      未與被告一起出錢買安非他命，且不知被告是向何人購買等語，而證人與被告
      素無嫌隙，且證人多是透由被告取得安非他命，衡諸二人間依存關係，若確係
      合資購買，證人葉文琦應無故意誣陷被告之理，況若證人葉文琦確如被告所稱
      多次隨同購買安非他命，徵諸一般交易之經驗，證人葉文琦自無不知被告係向
      何人購買之可能，況被告另辯稱渠係與葉文琦共向林麗菊購買安非他命，然證
      人林麗菊於警訊時、偵查中及原審調查時，均明確證稱不認識葉文琦，證人葉
      文琦於偵查中、原審調查時，亦證稱不認識林麗菊，自足徵被告所為渠與證人
      葉文琦共同向他人購買安非他命之辯解與事實不符。
    (三)依證人葉文琦所為右揭證述，渠因向被告取得安非他命，其中於八十九年五月
      部分，以安非他命抵付八百元車資，八十九年十月下旬、八十九年十一月二十
      一日部分，則分別交付二千元、一千元，核證人葉文琦所為關於該三次支付對
      價之陳述，自屬明確，其餘各次部分，證人葉文琦所指大都是交付一千元至一
      千五百元，雖有不明確之情形，然關於因此而交付金錢予被告乙節，則屬一致
      ，而被告係以一千元購得安非他命，業為被告迭次供明在卷，安非他命既非其
      無償取得，則其持以交付葉文琦時，因此而取得金錢，亦與事理並無相悖之處
      ，即從最有利於被告認定之結果，事實所載(一)(二)(四)(五)各次部分，被告係分別向
      葉文琦收取一千元，亦足認定。
    (四)被告雖以吸食毒品者或販賣者，與其上手之販賣者居於利害相反之地位，前者
      不利後者之供述，固得採為後者犯罪之證據，惟其證詞與自身顯有利害關係，
      且證人葉文琦就購買安非他命之次數、金額及免費是第幾次等事項前後證述不
      一，辯稱證人葉文琦之證詞不可採信云云。惟查，證人葉文琦因施用安非他命
      ，經送觀察、勒戒，認無繼續施用傾向，業據臺灣臺北地方法院檢察署檢察官
      於八十九年十二月十三日，以八十九年度毒偵字第三五四一號不起訴處分確定
      ，有其前科資料個案查詢表在卷可稽（見偵卷第九十一頁），證人葉文琦既未
      因施用安非他命行為而受刑事追訴，核無為求減輕刑責而說謊之必要。又按證
      人之陳述有部分前後不符，或相互間有所歧異時，究竟何者為可採，法院仍得
      本其自由心證予以斟酌，非謂一有不符或矛盾，即應認其全部均為不可採信，
      最高法院七十四年台上字第一五九九號判例著有明文，證人葉文琦就五次以一
      千元、一次以二千元之代價向被告取得安非他命，另尚有一次以安非他命抵車
      資等情均證述屬實，雖其於警訊、偵查及原審作證時，關於其中過程，或因時
      間及記憶等因素，於陳述上略有出入，然對基本事實之陳述均屬一致，自不能
      僅憑細節上些微之出入，而認證人葉文琦所言均屬虛假，況證人葉文琦與被告
      間並無仇恨恩怨，亦自無甘冒偽證罪責，而故意誣陷被告之必要。是被告所為
      該部份之辯解，亦不足援為有利於被告認定之依據。
    (五)被告於右揭時地交付安非他命予葉文琦，除八十九年五月間部分係用以抵付車
      資，其餘部分均因此而取得金錢。雖證人葉文琦於原審陳稱「（是否知道被告
      有賺你錢？）應該有，因為他給我的在同樣價格下都比較小包，是我在警察局
      警察拿給我比較的。」（見原審卷第二十一頁），然被告係自八十八年九月間
      起至八十九年十一月二十一日止多次交付安非他命，而葉文琦則係於八十九年
      十一月二十五日由員警訊問並制作筆錄，警員供證人葉文琦比較所用之安非他
      命，既非取自於被告之處，復與被告交付葉文琦安非他命之時間亦屬不同，本
      無從為價格是否相當之比較，進而援為被告確有營利行為之佐證，復參諸被告
      於本院審理時自承係以一公克一千元之價格向他人購入，顯見被告係以向他人
      購入之相同價格轉讓安非他命予證人葉文琦，此外，尚無證據證明被告有從中
      獲利，固不足以認定被告因交付安非他命而有營利之情事。綜此，被告甲○○
      與證人葉文琦間多次安非他命之供需關係，雖屬有對價之交付，然既無任何積
      極證據足以證明被告於購買安非他命之初即具有販賣安非他命營利之意圖，復
      未能證明被告因交付安非他命予葉文琦而獲利然仍無解於其轉讓安非他命予葉
      文琦犯罪行為之成立。
    (六)公訴人雖於起訴書內載稱於臺北市○○區○○路七十五號前在林麗菊身上所查
      獲之安非他命十小包，據林麗菊陳稱係由被告提供，並引為被告轉讓安非他命
      予葉文琦之證據。經查，據證人林麗菊於警訊時陳稱：「（妳身上持有之安非
      他命是向何人取得之時間、地點為何？交易幾次？價格多少？）是綽號翁仔的
      男子交給我的。是在民國八十九年十一月十九、二十日凌晨四、五點在臺北市
      北投區○○路上交給我的。他只給我一次。沒有交易，所以價格多少不知道。
      」（詳見偵查卷第十四頁），復於偵查中證稱：「（八十九年十一月二十五日
      為警在你家查扣安非他命十小包何來？）是甲○○的，他欠我錢所以拿來放我
      這邊，我也向他買，他欠我三萬多元，我向他買十小包一萬多元，用以抵他欠
      我的帳。」、「（為何一次拿這麼多？）他自己拿來給我。」、「（何時開始
      向被告買安？）這一、二年間，我吸的都是向他拿的。」、「（警訊中為何稱
      安非他命是向姓『翁』的拿的？）我與甲○○有一起去拿過，是向一位姓『翁
      』的人拿的。」（詳見偵查卷第四十九頁反面、第五十頁），嗣於原審調查時
      又證稱：「（安非他命來源？）我是跟『阿華』拿的，因為我跟他同居，所以
      阿華會給我吸，後來阿華被抓，所以我才向被告及被告太太拿‧‧‧，都是要
      付錢的，每次都是告訴我他們錢不夠邀我是否要合資購買，大都是被告打電話
      跟我說的。」、「（錢如何計算？）都是他們高興給我們多少就算多少，有時
      候我們也會跟他們爭執價錢相同，為何數量不一樣，但他們都會跟我說是因為
      貨源比較貴的緣故。」、「（是否有跟被告一起去買過安非他命？）都是我跟
      他出去，他要我在車上等，所以我不知道他貨是跟誰拿的‧‧‧。」、「（何
      時與被告合資購買安非他命？）是在八十九年七、八月間，第一次是因為他跟
      我拿一萬元說他朋友要做鐵窗，後來沒有來做，就說要拿安非他命來抵，他有
      拿過一點、一點給我，我都是在安非他命快沒有時，他就會來找我，大概有三
      、四次，第四次是在八十九年十一月二十四日晚上他拿來給我的，當時我將他
      身上約十五包安非他命都拿走，本來一萬元是要拿十包的，後來因為他欠我鐵
      窗的錢還沒抵完，所以我就將他身上所有安非他命拿過來；其餘次數的錢是他
      來我家拿的‧‧‧。」、「第四次我先給他錢去買，後來他有跟他朋友來我家
      ，因為我有看到他有十五包，且他之前第一次他都沒有還我，所以我才拿他十
      五包，之後他一直打手機給我，要我快點還他‧‧‧。」（見原審卷第二十七
      頁至第二十九頁），是核證人林麗菊就如何取得扣案之安非他命、被告積欠之
      金額及與被告間交易情形等事項，前後證述亦屬不一；然查，該安非他命既係
      於林麗菊持有狀態下查獲，即與公訴事實所指被告與葉文琦之間轉讓安非他命
      行為之間，並無任何關連，自不得因公訴人所引證據具有瑕疵，遽行認定被告
      並無轉讓安非他命予葉文琦之行為。
    綜右事證，被告所為否認犯罪之辯解，核屬卸責之詞，並不足採為有利於被告認
    定之依據，被告右揭犯罪行為，已經證明，應依法論科。
二、按販賣毒品罪須以營利為目的購入毒品或復行賣出始足當之，倘無營利之意思而
    以原價或較低之價格移讓他人，並未從中獲得任何利益，即欠缺販賣之主觀構成
    要件，自難以販賣罪相繩。而行為人有無此項營利意思，亦應有積極之證據詳為
    證明，始足為販賣犯行之認定，茍無積極證據證明被告確有藉販賣安非他命以營
    利之意圖、被告係以何之方法營利等與犯罪構成要件有關之事項，自與販賣之要
    件不合。經查，本案被告既否認有意圖營利而販賣毒品之犯行，其於本院審理時
    明確供稱以每公克一千元購入安非他命，核與證人葉文琦於警訊中所為向被告購
    入安非他命時所交付金錢價額之供述相符（偵查卷第十六頁反面、十七頁），是
    依證人葉文琦之證言，僅足以證明被告有交付安非他命，並收取代價之事實，至
    被告是否確有營利之意圖，則尚乏證據足資證明，自難僅以販賣毒品之刑責均屬
    重刑，果無營利之意，被告當無甘冒為警查獲之風險多次交付安非他命予朋友，
    遽行推測被告有販賣毒品之營利意圖。查安非他命係毒品危害防制條例第二條第
    二項第二款規定之第二級毒品，被告轉讓第二級毒品安非他命，核其所為，係犯
    毒品危害防制條例第八條第二項之轉讓第二級毒品罪。其先後七次轉讓安非他命
    之犯行，時間緊接，犯罪構成要件相同，顯係基於概括犯意所為，應依連續犯論
    以一罪，並加重其刑。又查被告曾受事實欄所示有期徒刑之執行，有本院被告全
    國前案紀錄表附卷足憑，其於受有期徒刑之執行完畢後，五年內再犯本件有期徒
    刑以上之刑之罪，為累犯，併依刑法第四十七條之規定加重其刑，並遞加重之。
三、原審認被告甲○○罪證明確，予以論罪科刑，故非全屬無見，惟查，被告係以向
    他人購入之相同價格轉讓安非他命予葉文琦，供葉文琦施用，所為係犯毒品危害
    防制條例第八條第二項之轉讓第二級毒品罪，原審就事實欄(一)(二)(四)(五)(六)(七)部分，
    遽論以毒品危害防制條例第四條第二項之販賣第二級毒品罪，並就事實欄(三)所認
    定轉讓行為，分別予以論罪並定執行刑，尚有未洽。被告否認轉讓犯行而提起上
    訴，固無理由，然原判決既有可議，仍應由本院將原審判決撤銷並予以改判。爰
    審酌被告品行、犯罪之動機、手段、轉讓第二級毒品安非他命予他人，影響國民
    健康甚鉅，及犯罪後態度等一切情狀，量處如主文第二項所示之刑。
據上論斷，應依刑事訴訟法第三百六十九條第一項前段、第三百六十四條、第二百九
十九條第一項前段，毒品危害防制條例第八條第二項，刑法第十一條、第五十六條、
第四十七條判決如主文。
本案經檢察官呂光華到庭執行職務
中    華    民    國      九十一      年      一      月       八       日
                            臺灣高等法院刑事第十九庭
                                審判長法  官  許  國  宏
                                      法  官  洪  光  燦
                                      法  官  林  勤  純
右正本證明與原本無異。
如不服本判決應於收受判決後十日內向本院提出上訴書狀，未附理由時應於提起上訴
後十日內向本院補具上訴理由書狀（均應按他造人數提出繕本）。
                                      書記官  葉  瑩  庭
中    華    民    國      九十一      年      一      月       八       日
附錄本案論罪科刑法條全文：
毒品危害防制條例第八條第二項：
轉讓第二級毒品者，處六月以上五年以下有期徒刑，得併科新臺幣七十萬元以下罰金
。
